臺灣高等法院臺中分院刑事判決　　　　96年度上訴字第1743號
上　訴　人　臺灣彰化地方法院檢察署檢察官
上　訴　人
即　被　告　甲○○
　　　　　　　　　　國民
上列上訴人因毒品危害防制條例案件，不服臺灣彰化地方法院96
年度訴字第570號中華民國96年5月14日第1審判決（起訴案號：
臺灣彰化地方法院檢察署96年度毒偵字第582、1125號），提起
上訴，本院判決如下：
    主  文
原判決撤銷。
甲○○施用第一級毒品，累犯，處有期徒刑捌月，減為有期徒刑
肆月，如易科罰金，以新臺幣壹仟元折算壹日。又施用第一級毒
品，累犯，處有期徒刑捌月，減為有期徒刑肆月，如易科罰金，
以新臺幣壹仟元折算壹日，扣案之第一級毒品海洛因壹拾捌包（
合計驗餘淨重點伍壹公克，空包裝重伍點參陸公克），均沒收
銷燬之。應執行有期徒刑陸月，如易科罰金，以新臺幣壹仟元折
算壹日，扣案之第一級毒品海洛因壹拾捌包（合計驗餘淨重點
伍壹公克，空包裝重伍點參陸公克），均沒收銷燬之。
    事  實
一、甲○○前曾於民國（以下同）84年間，因違反肅清煙毒條例
    、麻醉藥品管理條例等案件，經臺灣彰化地方法院於85年3
    月6日以85年度訴字第84號分別判處有期徒刑3年2月、3月，
    定應執行刑有期徒刑3年3月，85年4月1日確定；又於85 年
    間，因違反肅清煙毒條例、麻醉藥品管理條例等案件，經臺
    灣臺中地方法院於86年9月19日以86年度訴緝字第560號分別
    判處有期徒刑3年2月、5月，定應執行刑有期徒刑3年6月確
    定；再於85年間，因違反槍砲彈藥刀械管制條例案件，經臺
    灣彰化地方法院於86年10月9日以86年度易字第1845號判處
    有期徒刑7月，86年12月14日確定，上開2案件再經臺灣彰化
    地方法院以87年度聲字第75號裁定定應執行刑有期徒刑4年
    確定。上開罪刑於86年5月21日入監接續執行，90年3月23日
    假釋出監期間付保護管束，惟於保護管束期間內，因違反保
    護管束應遵守事項情節重大，經撤銷假釋，於91年11月14日
    入監執行殘刑3年1月19日，迄94年11月23日縮短刑期執行完
    畢（指揮書執行完畢日期為95年1月1日。）。另因施用毒品
    案件，經臺灣彰化地方法院以90年度毒聲字第3821號裁定送
    觀察、勒戒後，認有繼續施用毒品之傾向，再由該法院以91
    年度毒聲字第1475號裁定送強制戒治，於強制戒治滿3個月
    後，其成效經評定合格，無繼續戒治必要，復經該法院以91
    年度毒聲字第2663號裁定停止戒治，所餘戒治期間付保護管
    束，迄92年6月6日保護管束期滿，未經撤銷停止戒治付保護
    管束，視為業已執行期滿，由臺灣彰化地方法院檢察署檢察
    官於92年6月24日以92年度戒毒偵字第376號為不起訴處分確
    定。詎其仍不知悔改，於前開強制戒治執行完畢釋放後5年
    內，復基於施用第1級毒品海洛因之犯意，於95年12月10日
    中午12時許，在其位於彰化縣田尾鄉○鎮村○○路○段39號
    住處內，以將第1級毒品海洛因摻水稀釋置入注射針筒中注
    射手臂之方式，施用第1級毒品海洛因1次；另基於施用第1
    級毒品海洛因之犯意，於96年1月27日中午12時許，在彰化
    縣埔心鄉○○路「大潤發」大賣場停車場內（起訴書誤植為
    彰化縣田尾鄉○鎮村○○路○段39號。），以將第1級毒品海
    洛因摻水稀釋後置入注射針筒內注射於手臂之方式，施用第
    1級毒品海洛因1次。嗣先於95年12月13日下午5時許，在彰
    化縣永靖鄉○○路為警攔檢查獲；復於96年1月27日下午15
    時30分許，在彰化縣埔心鄉○○村○○○路310號內，為警
    持臺灣彰化地方法院法官核發之搜索票搜索查獲，並扣得其
    持有之第1級毒品海洛因18包（合計驗餘淨重3.51公克，空
    包裝重5.36公克），因而查悉上情。
二、案經彰化縣警察局溪湖分局報告臺灣彰化地方法院檢察署檢
    察官偵查起訴。
    理  由
壹、證據能力：
    按刑事訴訟法第159條之4規定，除前3條之情形外，下列文
    書亦得為證據：「一、除顯有不可信之情況外，公務員職務
    上製作之紀錄文書、證明文書。二、除顯有不可信之情況外
    ，從事業務之人於業務上或通常業務過程所須製作之紀錄文
    書、證明文書。三、除前2款之情形外，其他於可信之特別
    情況下所製作之文書。」，此係因公務員職務上製作之紀錄
    文書或證明文書，係公務員依職權所為，與其責任、信譽攸
    關，若有錯誤、虛偽，公務員可能因此擔負刑事及行政責任
    ，且該等文書經常處於可能受公開檢查之狀態，其正確性及
    真實之保障極高；另從事業務之人在業務上或通常業務過程
    製作之上開文書，因係於通常業務上不間斷而規律之記載，
    一般均有會計等人員校對，記錄時亦無預見日後將作為證據
    之偽造動機，其虛偽之可能性較小，且如讓製作者以口頭方
    式在法庭上再重述過去之事實或數據，實際上有其困難，二
    者具有一定程度之不可代替性，是除非有顯不可信之情況外
    ，上開公務文書或業務文書應均具有證據能力；是本案彰化
    縣警察局溪湖分局職務上製作之扣押搜索筆錄、扣押物品目
    錄表各2件、委託檢驗尿液代號與真實姓名對照認證單1件、
    查獲毒品相片4張（溪警分偵字第0960001556號警卷第12～2
    2頁）、「詮昕科技股份有限公司」出具之編號00000000、0
    0000000號濫用藥物尿液檢驗報告2紙（溪警分偵字第096000
    2484號警卷第13頁、96年度毒偵字第582號偵查卷第16頁）
    、法務部調查局出具之96年3月27日調科壹字第09623027560
    號鑑定書1紙（原審卷第17頁），並無顯不可信情事，均應
    具有證據能力。
貳、實體理由：
　一(一)、被告經傳訊未到庭。惟查上開事實，業據被告甲○○分
  　　　別於警詢（溪警分偵字第0960002484號警卷第1～3頁、
    　　溪警分偵字第0960001556號警卷第1～3頁）、偵查（95
      　年度偵字第582號偵查卷第8～9頁）、原審審理（原審
        96年4月30日上午9時30分審判筆錄）自白不諱，並有彰
        化縣警察局溪湖分局職務上製作之扣押搜索筆錄、扣押
        物品目錄表各2件、委託檢驗尿液代號與真實姓名對照
        認證單1件、查獲毒品相片4張（溪警分偵字第09600015
        56號警卷第12～22頁）、「詮昕科技股份有限公司」出
        具之編號00000000、00000000號濫用藥物尿液檢驗報告
      　2紙（溪警分偵字第0960002484號警卷第13頁、96年度
        毒偵字第582號偵查卷第16頁）、法務部調查局出具之
        96年3月27日調科壹字第09623027560號鑑定書1紙（原
        審卷第17頁）附卷、如事實欄所載之第1級毒品海洛因
        18包（合計驗餘淨重3.51公克，空包裝重5.36公克）扣
        案可資佐證，顯見被告上開自白情節屬實，堪為採認。
    (二)、次查：
    　1.被告於95年12月13日下午19時許、96年1月17日下午20
      　時許，2次經彰化縣警察局溪湖分局採集其尿液送驗結
        果，均呈嗎啡陽性反應，此有上述「詮昕科技股份有限
        公司」出具之報告編號00000000、00000000號濫用藥物
        尿液檢驗報告2紙、及上述委託檢驗尿液代號與真實姓
        名對照表在卷可佐；又被告所持有之白色粉末經送法務
        部調查局以化學呈色法、氣相層析質譜儀分析法之方法
        鑑定之結果，均係第1級毒品海洛因（合計驗餘淨重3.5
        1公克，空包裝重5.36公克），此有該鑑定書1紙附於原
        審卷第17頁可憑，足認被告確有施用第1級毒品海洛因
        之事實。
　　　2.次按海洛因施用入人體後水解還原成嗎啡，再循嗎啡之
  　　　代謝方式排出體外，業據行政院衛生署藥物食品檢驗局
    　　73藥檢壹字第030221號函說明綦詳，且依醫學臨床實驗
      　及根據英國藥學會出版Isolationand Indentification
　      of Drugs一書第293頁載明：海洛因經注射入人體後，
        在體內迅速水解成6M ono acetyImorphine，再緩緩繼
        續水解成嗎啡，然後再循嗎啡之代謝方式排出，同書第
        431至432頁並載有：嗎啡經注射入人體後，約50％以上
        於8小時內自尿中排出，至24小時排出約90％，但48小
        時後仍有微量可檢出等語。再按施用毒品後，尿液中能
        否檢出毒品反應，與其投與方式、投與量、個人體質、
        採尿時間及檢測儀器之精密度等有關，且初次吸食煙毒
        者，經人體代謝作用於8小時內，約有80％之量排出，
        24小時後，約有90％排出，72小時後仍有微量排出，依
        個人體質不同排出時間亦有差異，尤其抗藥性強者，其
        於吸食後120小時內所採之尿液，仍有可能檢驗出等語
        ，業經行政院衛生署藥物食品檢驗局81年2月8日81藥檢
        壹字第1156號函、憲兵司令部80年3月25日80年鑑驗字
        0999號函載明。是依上開說明，暨上開被告之尿液檢驗
　　　　報告，被告自白於上揭時間有施用第1級毒品海洛因1次
  　　　等語，亦足認與上揭事證相符。
    　3.再犯毒品危害防制條例第10條施用第1級毒品之罪者，
      　檢察官應先將被告送勒戒處所觀察、勒戒，經觀察、勒
        戒後，認無繼續施用毒品傾向者，應由檢察官為不起訴
        之處分，且經觀察、勒戒執行完畢釋放後，5年內再犯
        第10條之罪，檢察官應依一般刑事訴訟程序予以起訴論
        罪科刑，此觀諸毒品危害防制條例第20條第1項、第2項
        、第23條第2項前段規定自明。經查，被告前曾因施用
        毒品案件，經臺灣彰化地方法院以90年度毒聲字第3821
        號裁定送觀察、勒戒後，認有繼續施用毒品之傾向，再
        由該法院以91年度毒聲字第1475號裁定送強制戒治，強
        制戒治滿3個月後，其成效經評定合格，無繼續戒治必
        要，復經該法院以91 年度毒聲字第2663號裁定停止戒
        治，所餘戒治期間付保護管束，迄92年6月6日保護管束
        期滿，未經撤銷停止戒治付保護管束，視為業已執行期
        滿，由臺灣彰化地方法院檢察署檢察官於92年6月24日
        以92年度戒毒偵字第376號為不起訴處分確定之事實，
        此有臺灣高等法院被告前案紀錄表、臺灣彰化地方法院
        檢察署刑案資料查註紀錄表各1份附卷可參。是被告前
        既因施用毒品案件，經裁定施以觀察、勒戒後，其於上
        開觀察、勒戒執行完畢釋放後5年內，再犯本案施用毒
        品罪，依毒品危害防制條例第23條第2項之規定，屬應
        依法論罪科刑之行為。是本案事證明確，被告犯行，洵
        堪認定。
　二按海洛因為毒品危害防制條例第2條第2項第1款所定之第1級
  　毒品。是核被告所為，係犯同條例第10條第1項之施用第1級
    毒品罪。被告持有第1級毒品進而施用，持有之低度行為為
    施用之高度行為所吸收，不另論持有毒品之罪。又被告上開
    2次施用第1級毒品海洛因之犯行，因犯意各別，且行為時、
    空非屬緊密，應予分論併罰，檢察官起訴書認係屬集合犯之
    包括一罪關係，尚有誤會。再查被告前曾於84年間，因違反
    肅清煙毒條例、麻醉藥品管理條例等案件，經臺灣彰化地方
    法院於85年3月6日以85年度訴字第84號分別判處有期徒刑3
    年2月、3月，定應執行刑有期徒刑3年3月，85年4月1日確定
    ；又於85年間，因違反肅清煙毒條例、麻醉藥品管理條例等
    案件，經臺灣臺中地方法院於86年9月19日以86年度訴緝字
    第560號號分別判處有期徒刑3年2月、5月，定應執行刑有期
    徒刑3年6月確定；再於85年間，因違反槍砲彈藥刀械管制條
    例案件，經臺灣彰化地方法院於86年10月9日以86年度易字
    第1845號判處有期徒刑7月，86年12月14日確定，上開2 案
    件再經臺灣彰化地方法院以87年度聲字第75號裁定定應執行
    有期徒刑4年確定。上開罪刑於86年5月21日入監接續執行，
    90年3月23日假釋出監期間付保護管束，惟其於保護管束期
    間，因違反保護管束應遵守事項情節重大，經撤銷其假釋，
    於91年11月14日入監執行殘刑3年1月19日，迄94年11月23
    日縮短刑期執行完畢（指揮書執行完畢日期為95年1月1日。
    ），此有臺灣高等法院被告全國前案紀錄表1件在卷可按，
    其於上開有期徒刑之執行完畢後，5年之內，再犯本件有期
　　徒刑以上之2罪，均為累犯，各應依累犯規定加重其刑。爰
　  審酌被告前已有多次施用毒品經施以觀察、勒戒、暨判處有
    期徒刑之紀錄，再犯本件施用毒品罪，顯見上開施以觀察、
    勒戒，暨科處有期徒刑之判決，仍未能使其斷除毒癮，被告
    亦顯見無戒除毒品之信念，無視於國家機關對於毒品之禁絕
    ，惡性非輕，惟念其於犯後坦承犯行，態度良好，尚知所悔
    誤等一切情狀，各量處有期徒刑8月，並定其應執行之刑，
    資以懲儆。次查，中華民國96年罪犯減刑條例已於96年6月
    15日由立法院三讀通過，經總統於96年7月4日以華總一義字
    第09600083761號令公告至96年7月16日生效施行，本件被告
    犯罪係於該減刑條例規定96年4月24日減刑基準日前所犯，
    合於該減刑條例之第2條第1項第3款所列減刑規定，爰各減
    輕其刑為有期徒刑4月，並諭知易科罰金之折算標準，並定
    其應執行之刑。
　三又毒品危害防制條例第18條第1項前段之規定，乃刑法第38
  　條第1項第1款之特別規定，此所稱查獲之毒品，係指有罪判
    決書於事實欄內，已經認定為被告有罪事實之毒品，即足當
    之，不以仍屬於被告所有者為限（最高法院92年度臺非字第
    297號裁判要旨參照）。經查，扣案之白色粉末18小包（驗
    餘淨重3.51公克，空包裝重5.36公克），係第1級毒品海洛
    因，已如上述，且該包裝海洛因之塑膠袋，業已無法與毒品
    析離，均屬違禁物，不問是否屬於犯人所有與否，依毒品危
    害防制條例第18條第1項前段規定，併予宣告沒收銷燬之。
    又鑑定耗損之毒品，既已滅失，即無庸併予宣告沒收銷燬，
    附此敘明。
　四原審法院以被告前揭施用2次第1級毒品犯行，事證明確，應
  　予論科，固非無見。惟查：本件被告於行為後，中華民國96
  　年罪犯減刑條例已經公布施行，本件被告所犯上開2罪均合
    於該減刑條例第2條第1項第3款所列減刑規定，依法應予以
    減輕，原審未及審酌，容有未洽。檢察官上訴意旨略以：本
    件被告施用第1級毒品海洛因之多次犯行，為集合犯，法律
    評價上應屬包括一罪。被告於本件第用第1級毒品後，續於
    96年4月9日下午15時許、96年4月15日中午12時許，在彰化
    縣田尾鄉○鎮村○○路○段39號住處內，各施用第1級毒品海
    洛因1次，該2次之犯行，與該案之犯行間，有集合犯包括一
    罪之關係，應為本案起訴效力所及，原審未及審酌，顯有未
    洽，請求撤銷原判決等語。惟按：刑法第56條連續犯之規定
    業於94年2月2日修正公布刪除，並於95年7月1日施行，而依
    新法對於上開反覆實施犯罪模式之對應處置，除合於「接續
    犯」或「包括一罪」之情形外，則僅能依數罪併罰之規定個
    別處斷，又依最高法院86年臺上字第3295號判例意旨，數行
    為於同時同地或密切接近之時地實施，侵害同一之法益，各
    行為之獨立性極為薄弱，依一般社會健全觀念，在時間差距
    上，難以強行分開，在刑法評價上，以視為數個舉動之接續
    施行，合為包括之1行為予以評價，較為合理，方屬接續犯
    之範疇，足見「接續犯」之成立，係以時、空密接性為前提
    要件，即透過對於同一法益之同種類侵害行為繼續不間斷之
    實行，業已稀釋個別行為之獨立性，致使刑法評價時將之視
    為單一、整體之犯罪行為，以符合社會一般人對於行為概念
    之認知，並與行為人之犯罪目的相互結合；至於學理上「包
    括一罪」概念中，與施用毒品之犯罪型態較有關聯者，應屬
    「集合犯」之態樣，此即依一般社會通念，特定犯罪行為具
    有反覆實施之特性，立法者於制定刑罰法律之初，亦已認知
    該種行為類型之反覆性，而有意藉由法條中客觀構成要件之
    行為要素，涵括上開具有反覆實施特性之數個犯罪行為，仍
    僅接受一次刑法之評價為已足；然施用毒品犯罪，或為零星
    偶一之施用，是自難認立法者於制定刑罰法律之初，已認知
    該種行為類型之反覆性，且有意藉由法條中客觀構成要件之
    行為要素，涵括上開具有反覆實施特性之數個犯罪行為。基
    上，多次施用毒品犯罪之行為，當無論以「集合犯」之餘地
    ，此時則應回歸一般刑法上行為單、複數之認定，而予論罪
    科刑，較稱妥適。本件觀諸上訴意旨所指被告施用海洛因之
    犯行，距原起訴之犯罪時間即95年12月10日中午12時許、及
    96年1月27日中午12 時許，與移送併辦之96年4月9日下午15
    時許、96年4月15日中午12時，均逾近3月以上，該等犯行與
    經起訴論罪部分之犯行間，明顯可分而具有獨立性，核與上
    揭最高法院86年臺上字第3295號判例所稱「數行為於同時同
    地或密切接近之時地實施」之特性並不相符，已難認合於「
    接續犯」之前提要件，且亦不能依「集合犯」逕將被告上開
    施用海洛因之犯行論以「包括一罪」。故檢察官上訴意旨請
    予併辦之被告所為，既應依新法處斷，而其該次施用海洛因
    之犯行亦應評價為獨立行為，自當論以數罪而分論處罰，本
    件上訴為無理由，移送併辦部分（指同署96年度毒偵字第24
    77、2479號部分），本院無從併予審究，應退由檢察官另行
    處理。是被告以上開判決量刑過重為由，提起上訴，並無理
    由，檢察官前開之上訴理由，亦非可據，然原審判決既有上
    揭暇疵，自應由本院將原審判決予以撤銷，另為適當之判決
    。
　五本件被告經合法傳喚，無正當之理由不到庭者，得不待其陳
  　述，逕行判決。
據上論斷，應依刑事訴訟法第369條第1項前段、第364條、第371
條、第299條第1項前段，毒品危害防制條例第10條第1項、第18
條第1項前段，刑法第11條前段、第47條第1項、第51條第5款、
第41條第1項前段，刑法施行法第1條之1，中華民國96年罪犯減
刑條例第2條第1項第3款，判決如主文。
本案經檢察官乙○○到庭執行職務。
中　　華　　民　　國　　96　　年　　8 　　月　　30　　日
        　　刑事第三庭    審判長法　官  王  增  瑜
　　　　　　　　　　　　　　    法　官  蔡  紹  良
　　　　　　　　　　　　　　　  法　官  梁  堯  銘
上列正本證明與原本無異。
如不服本判決應於收受送達後十日內向本院提出上訴狀，其未敘
述上訴之理由者並得於提起上訴後十日內向本院補提理由書（均
須按他造當事人之人數附繕本）。
                                書記官  陳  麗  玉
中　　華　　民　　國　　96　　年　　8 　　月　　30　　日
